臺灣新北地方法院刑事判決
110年度訴字第1418號
公  訴  人  臺灣新北地方檢察署檢察官
被      告  許純萩




指定辯護人  本院公設辯護人姚孟岑  
上列被告因違反毒品危害防制條例案件，經檢察官提起公訴（11
0年度偵字第31757號、110年度偵字第36345號），本院判決如下
：
    主  文
許純萩犯販賣第二級毒品未遂罪，累犯，處有期徒刑壹年陸月。
    事  實
一、許純萩知悉甲基安非他命為毒品危害防制條例列管之第二級毒
    品，依法不得販賣，竟意圖營利，基於販賣第二級毒品之犯
    意，於民國110年3月10日某時，在其位於新北市○○區○○街00
    巷0號4樓之居所，以通訊軟體Telegram暱稱「紫藝」之帳號
    聯繫陶冠承，以「需要先半個嗎」等語，著手要約陶冠承購
    買0.5公克之第二級毒品甲基安非他命，惟其等事後並未見
    面交易而未遂。
二、案經新北市政府警察局刑事警察大隊報告臺灣新北地方檢察
    署檢察官偵查起訴。
    理  由
壹、證據能力
　　按被告以外之人於審判外之陳述，雖不符刑事訴訟法第159
    條之1至第159條之4之規定，而經當事人於審判程序同意作
    為證據，法院審酌該言詞陳述或書面陳述作成時之情況，認
    為適當者，亦得為證據。又當事人、代理人或辯護人於法院
    調查證據時，知有第159條第1項不得為證據之情形，而未於
    言詞辯論終結前聲明異議者，視為有前項之同意，同法第15
    9條之5亦有明定。查本件檢察官、被告許純萩及其辯護人就
    本判決下列所引被告以外之人於審判外陳述之證據能力均不
    予爭執，迄至言詞辯論終結，亦未對該等證據之證據能力聲
    明異議，本院審酌該些供述證據作成時，核無違法取證或其
    他瑕疵，認為以之作為本案之證據亦屬適當，認均有證據能
    力。
貳、實體部分
一、上開犯罪事實，業據被告於偵訊、本院準備程序及審理中均
    坦承不諱（見110年度他字第1774號卷【下稱他卷】第64頁
    至該頁背面；本院110年度訴字第1418號卷【下稱本院卷】
    第49、136頁），核與證人陶冠丞於警詢、偵訊中所證情節
    一致（見110年度偵字第36345號卷【下稱偵卷】第19、20頁
    ；他卷第53頁至該頁背面），並有被告（暱稱「紫藝」）與
    陶冠丞間通訊軟體Telegram對話紀錄擷圖5幀在卷可按（見
    偵卷第28至29頁），足徵被告上開任意性自白與事實相符，
    可資採為認定事實之依據。又按販賣毒品係違法行為，非可
    公然為之，且其法定刑責甚高，販賣者若無利可圖，絕無甘
    冒被供出來源或被檢警查緝法辦之風險，而平價或低價甚或
    無利益販賣毒品之理，衡以被告與購毒者陶冠丞間並無至親
    關係，若無利益可圖，其實無為此鋌而走險之必要，是被告
    主觀上應有販賣第二級毒品以營利之意圖無訛。綜上，本案
    事證明確，被告犯行堪以認定，應予依法論科。
二、論罪科刑
　㈠罪名：
　　販賣毒品（既遂）罪，係處罰已完成銷售賣出毒品之行為（
    司法院釋字第792號解釋意旨參照），亦即以販賣標的毒品
    之交付與否，作為犯罪既遂或未遂之判斷標準。販賣毒品與
    常人所理解認知之物品買賣或交易概念相去無多，同係以價
    金及標的毒品為其交易要素，於販賣毒品犯行之事實認定，
    得涵攝於毒品「販賣」之客觀構成要件者，包括行為人主動
    兜售、推銷毒品或為買賣之要約，或被動就買方求購之毒品
    數量或價格為對應之磋商或承諾，或為履行相關事項之洽議
    等實行行為，苟行為人基於販賣毒品營利之意圖，而著手上
    開實行行為之一，不論買賣雙方就標的毒品及其價金之意思
    已否合致，或價金交收與否，若出賣人未交付標的毒品與買
    受人，以致犯罪未得遂行者，即屬販賣毒品未遂（最高法院
    110年度台上字第501號判決意旨參照）。被告本案犯行確已
    著手於向外推銷毒品，僅因嗣後未實際交易而未遂，是核被
    告所為，係犯毒品危害防制條例第4條第6項、第2項之販賣
    第二級毒品未遂罪。
　㈡刑之加重、減輕事由說明：
　⒈累犯：
　　被告前因施用毒品案件，經本院以109年度簡字第6364號判
    決判處有期徒刑2月確定，於110年4月2日易科罰金執行完畢
    ，有臺灣高等法院被告前案紀錄表1份在卷可按（見本院卷
    第141至147頁），且據被告於本院審理期日表示對其上開前
    案紀錄無意見等語在卷（見本院卷第136頁），其於徒刑執
    行完畢後，5年以內故意再犯本件有期徒刑以上之罪，為累
    犯，除無期徒刑部分不得加重外，應依刑法第47條第1項之
    規定加重其刑。又司法院釋字第775號解釋，依解釋文及理
    由之意旨，係指構成累犯者，不分情節，一律加重最低本刑
    ，於不符合刑法第59條所定要件之情形下，致生行為人所受
    之刑罰超過其所應負擔罪責之個案，不符罪刑相當原則、比
    例原則。於此範圍內，在修正前，為避免發生上述罪刑不相
    當之情形，法院就該個案應裁量是否加重最低本刑；依此，
    該解釋係指個案應量處最低法定刑、又無法適用刑法第59條
    在內減輕規定之情形，法院應依此解釋意旨裁量不予加重最
    低本刑（最高法院108年度台上字第338號判決意旨參照），
    本案被告之犯罪情節，並無上開情事，尚無依上開解釋意旨
    裁量不予加重最低本刑之餘地，附此敘明。
　⒉刑法第25條第2項：
　　被告本案犯行已著手為販賣第二級毒品犯罪行為之實行，然
    被告並未實際交付甲基安非他命予陶冠丞，故其所為僅止於
    未遂階段，爰依刑法第25條第2項規定，按既遂犯之刑度減
    輕其刑。　
　⒊毒品危害防制條例第17條第2項：
　　犯本條例第4條至第8條之罪於偵查及歷次審判中均自白者，
    減輕其刑，毒品危害防制條例第17條第2項定有明文。查被
    告就其所犯販賣第二級毒品未遂犯行，於偵查及本院審理中
    均自白不諱，業如前述，合於前開規定減輕其刑之要件，自
    應予以減輕其刑。
　⒋毒品危害防制條例第17條第1項：
　　被告雖於警詢中陳稱其本案販賣之毒品來源為劉○○（姓名詳
    卷），並提供其使用之帳戶供警追查，惟劉○○因涉犯多起毒
    品案件行方不明，業經通緝在案，迄本院辯論終結前仍在追
    查中等情，有新北市政府警察局刑事警察大隊111年1月26日
    新北警刑八字第1114494724號函、本院公務電話紀錄各1份
    在卷可佐（見本院卷41、75頁），足見本件尚未因被告之供
    述確實查獲其毒品上游之人及犯行，自無毒品危害防制條例
    第17條第1項減刑規定之適用。
　⒌又按毒品危害防制條例第4條第2項之販賣第二級毒品罪，其
    法定刑為「無期徒刑或10年以上有期徒刑，得併科1千5百萬
    元以下罰金」，然同為販賣第二級毒品之人，其素行、原因
    動機不一，犯罪情節未必盡同，所造成危害社會之程度自屬
    有異，法律科處此類犯罪，所設之法定最低本刑卻同為「10
    年以上有期徒刑」，不可謂不重。於此情形，自非不可依客
    觀之犯行與主觀之惡性二者加以考量其情狀，是否有可憫恕
    之處，俾適用刑法第59條規定酌量減輕其刑，期使個案間之
    量刑符合罪刑相當原則及比例、平等原則。經查，被告雖已
    透過通訊軟體著手要約陶冠丞向其購買甲基安非他命，然依
    其等其餘對話內容以觀，雙方就交易之確切時間、地點尚未
    約定，嗣後亦未實際進行交易，是被告本案所為犯罪情節實
    屬輕微，對法益危害非鉅，且著手販賣之毒品數量亦僅0.5
    公克，可見被告本案犯行之惡性實與中、大盤之毒梟有別，
    是衡酌其本案犯罪情節尚非至重，惡性亦非重大，認其縱科
    以經本院依前述規定先予加重再遞減其刑後之最輕本刑2年7
    月，猶嫌過重，而有情輕法重之情，爰再依刑法第59條之規
    定，酌減其刑，並依法先加重再遞減之。
　㈢科刑審酌：
　　爰以行為人之責任為基礎，審酌被告著手販賣第二級毒品，
    助長毒品流通及施用毒品惡習，造成人民成癮及生命健康受
    損之風險，實非可取，惟其於犯後坦承犯行，提供毒品來源
    資訊供警追查，態度尚佳；另斟酌被告自陳因急需用錢始項
    他人要約販賣毒品之犯罪動機、目的、手段、本案並未實際
    進行毒品交易之犯罪情節、素行（見本院卷第141至147頁之
    臺灣高等法院被告前案紀錄表）、自陳教育程度為國中肄業
    、從事印刷後製工作、單親育有1女之智識程度、經濟及家
    庭生活狀況（見本院卷第136、137頁）等一切情狀，量處如
    主文所示之刑。
三、沒收部分
　　扣案iPhone 7 Plus行動電話1支業據被告於本院準備程序中
    陳稱並未用於與陶冠丞聯繫本案販賣第二級毒品事宜等語（
    見本院卷第49頁），亦無證據足證與被告本案犯行有何關聯
    ，爰不另宣告沒收，併此敘明。
據上論斷，應依刑事訴訟法第299條第1項前段，判決如主文。
本案經檢察官王宗雄提起公訴，檢察官宋有容到庭執行職務。
中　　華　　民　　國　　111 　年　　9 　　月　　1 　　日
                  刑事第五庭　　審判長法　官  胡堅勤　　
                  　　　　　　　　　　法　官  賴昱志
                  　　　　　　　　　　法　官  王筱維

上列正本證明與原本無異。
如不服本判決，應於判決送達後20日內敘明上訴理由，向本院提
出上訴狀 (應附繕本) ，上訴於臺灣高等法院。其未敘述上訴理
由者，應於上訴期間屆滿後20日內向本院補提理由書「切勿逕送
上級法院」。
                                      書記官  陳昱淇
中　　華　　民　　國　　111 　年　　9 　　月　　1 　　日
附錄本判決論罪科刑法條全文：
《毒品危害防制條例第4條》
製造、運輸、販賣第一級毒品者，處死刑或無期徒刑；處無期徒
刑者，得併科新臺幣3千萬元以下罰金。
製造、運輸、販賣第二級毒品者，處無期徒刑或10年以上有期徒
刑，得併科新臺幣1千5百萬元以下罰金。
製造、運輸、販賣第三級毒品者，處7年以上有期徒刑，得併科
新臺幣1千萬元以下罰金。
製造、運輸、販賣第四級毒品者，處5年以上12年以下有期徒刑
，得併科新臺幣5百萬元以下罰金。
製造、運輸、販賣專供製造或施用毒品之器具者，處1年以上7年
以下有期徒刑，得併科新臺幣1百50萬元以下罰金。
前五項之未遂犯罰之。